臺灣彰化地方法院民事裁定　100年度消債抗字第16號
抗　告　人　劉曜槍
上列抗告人因消費者債務清理條例事件聲請免責，對於中華民國
100年6月30日本院100年度消債聲字第15號裁定提起抗告，本院
裁定如下：
    主      文
抗告駁回。
抗告程序費用新臺幣壹仟元由抗告人負擔。
    理      由
一、本件抗告意旨略以：
    抗告人就富邦保險支出 6,811元、雅虎國際資訊公司支出新
    台幣（下同）800元，均難謂奢侈浪費。 贏家生活國際事業
    公司100,000元、天香回味樓12,000元、 馬來西亞商科士威
    台灣分公司4,90 0元係為推廣事業或賺取利潤所為之投資。
    另抗告人任職教官退休後，以退休金為資本、向胞妹借1,00
    0,000元或向銀行借款，陸續投資共享人生國際電訊公司4,0
    00,000元、濤金網財金資訊公司1,700,000元、 響鎮有限公
    司1,000,000元等事業， 嗣上開事業因違反金融相關法規或
    經營不善而使其投資付之一炬，僅能再向銀行借款應急。又
    女兒就學需要生活開銷、房貸、配偶吳秋芬視網膜病變雙眼
    失明需人照顧，因生活尚須急用故使用現金卡向銀行借貸使
    用，並非奢侈浪費花用，抗告人亦因無經濟來源未能按月繳
    交協商金額38,361元而聲請清算。抗告人目前年屆52歲，98
    年10月車禍車毀膝傷無法久站、100年6月30日騎機車滑行傷
    及腳踝，房屋遭法拍僅能靠配偶娘家接應度日，無法再面臨
    銀行催討云云。
二、按法院為終止或終結清算程序之裁定確定後，除別有規定外
    ，應以裁定免除債務人之債務；債務人係因浪費、賭博或其
    他投機行為，致財產顯然減少或負擔過重之債務，而生開始
    清算之原因者，法院應為不免責之裁定， 消債條例第132條
    、第134條第4款分別定有明文，所謂浪費或投機行為，係指
    債務人於顯見其經濟狀況不佳之情形下，猶恣意揮霍、投機
    ，生活支出超過個人收入所應支出之程度，或心存僥倖冀以
    一時之小投資以博取大利益，因致負擔更大債務，核其所為
    ，於清算之原因有可歸責性，自有加以制止之必要，尚不宜
    使之免責，而有無浪費或投機行為，端視債務人從事該行為
    時有無詳實之償還計畫，或有無以過去實證印證投資收益有
    相當或然率，或有政府、產業預定計畫等事實，倘無償還計
    畫、其他預定收入、過去實證或政府產業預定計畫等，僅是
    先行花費或以射倖心態從事投機時，即屬之，自不應認可免
    其還款之責。
三、經查：
  (一)抗告人聲請消費者債務清理事件，前經本院以99年度消債清
    字第16號裁定開始清算程序，嗣因清算財團業經變價處分且
    已分配完畢，經本院99年度司執消債清字第17號裁定清算程
    序終結確定，因上開裁定及送達證書回證在卷可稽。查抗告
    人於本院99年度消債清字第16號事件中具狀自陳其退休後，
    以擔任宏法生命禮儀之雜工為業，月薪為12,000元及18％優
    惠定存每月約10,000元之利息收入，抗告人之收入不豐更應
    開源節流、謹慎理財，然觀諸債務人於93、94年間向銀行預
    借現金、信用貸款、通信貸款，以顯超出自身所能負擔之鉅
    額投資上開事業，為抗告人自陳在卷。抗告人既已知其自身
    經濟能力不佳，即應謹慎消費、撙節開支，節省生活非必要
    性開銷，以求致力還款於各債權人，其明知該等消費或借款
    並非其收入或信用能力所得償還，卻於無其他額外收入及詳
    實還款計畫下恣意借貸，企圖投機取巧以債養債，任令債務
    累積至完全無法清償之地步，顯見抗告人自始即無還款之誠
    意，難認其未因浪費、投機行為致負擔過重之債務。另抗告
    人主張保險費支出並非奢侈浪費，然衡諸政府已開辦全民健
    康保險，應足以保障一般國民基本健康需求，而保險契約係
    屬風險規避之非必要性商品，保險費自非生活上之必要支出
    ，其辯稱並無浪費情事，要無足採。 至於消債條例第135條
    係規定債務人於具備第134條各款不免責事由， 且情節輕微
    者，復兼顧債權人全體受償情形及盱衡其他情狀，認使抗告
    人免責亦無悖當事人間權益之均衡維護而言，惟抗告人既以
    浪費、投機情事，致其無擔保及無優先債務額持續積累至4,
    995,797元（見本院99年度司執消債清字第17號卷第242、24
    3頁債權表），難認違背情節輕微，是以， 為免抗告人濫用
    清算程序以規避債務而生損害於債權人，自不宜准其免責，
    對債權人方屬公允，況抗告人目前尚未滿52歲（48年12月25
    日生），尚有13年方屆法定退休年齡，仍有謀生能力，應可
    積極增加收入以提高其清償能力，為促其努力清償債務早日
    重建其經濟生活，自難遽准其免責。
  (二)綜上所述，抗告人於顯見其收入不豐之情況下，仍持續為非
    民生必需之奢侈消費、大量預借現金、以債養債之行為，堪
    認為有浪費或其他投機行為致負擔過重之債務，而生開始清
    算之原因，揆諸前開說明，應為不免責之裁定，原審裁定不
    予免責，核無違誤，抗告意旨指摘原裁定不當，求予廢棄，
    為無理由，應予駁回。
四、據上論結，本件抗告為無理由，依消費者債務清理條例第15
    條，民事訴訟法第495條之1第1項、第449條第1項、第95條
    、第78條，裁定如主文。
中    華    民    國   100    年    8     月    26    日
                 民事第二庭審判長法  官   邱月嬌
                                 法  官   李言孫
                                 法  官   施錫揮
以上正本係照原本作成。
不得再抗告。
中    華    民    國   100    年    8     月    26    日
                                 書記官   林怡吟